【裁判字號】    99,訴,2816
【裁判日期】    991209
【裁判案由】    毒品危害防制條例
【裁判全文】
臺灣臺中地方法院刑事判決              99年度訴字第2816號
公  訴  人  臺灣臺中地方法院檢察署檢察官
被      告  黃嘉宏
選任辯護人  張淑琪律師
上列被告因違反毒品危害防制條例案件，經檢察官提起公訴 (99
年度偵字第17608、18794、19131、19537、19820號)，本院判決
如下：
    主    文
黃嘉宏犯如附表所示之罪，各處如附表所示之刑(含主刑及從刑)
。應執行有期徒刑玖年，未扣案行動電話壹支 (搭配門號000
0000000號，含SIM卡壹張)沒收，如全部或一部不能沒收
時，追徵其價額；未扣案販賣毒品所得財物新臺幣壹萬壹仟壹百
伍拾元沒收，如全部或一部不能沒收時，以其財產抵償之。
    犯罪事實
一、黃嘉宏前於民國96年間因詐欺案件，經本院以96年度豐簡字
    第485號判處有期徒刑3月確定，嗣經減刑為有期徒刑1月15
    日確定，於97年2月27日易科罰金執行完畢。仍不知悔改，
    明知甲基安非他命具成癮性、濫用性及對社會危害性，係經
    行政院公告列為毒品危害防制條例第2條第2項第2款之第二
    級毒品，不得持有、販賣，竟為獲取利益，基於販賣第二級
    毒品甲基安非他命牟利之犯意，以其所有門號0000000000號
    行動電話，作為對外聯繫販賣甲基安非他命交易時間、地點
    、金額等事宜之聯絡工具，而為下列犯行：
(一)於99年6月17日晚間7時18分29秒許、7時19分46秒許，以其
    所有門號0000000000號行動電話與謝義禮之住家電話00-000
    00000號聯繫，雙方於電話中，以「一千」代表價值新臺幣(
    下同)1,000元之甲基安非他命，藉此約定購買甲基安非他命
    之事宜。其後，黃嘉宏即於當日晚間8時許，在其位於臺中
    縣大雅鄉○○○路75號住處附近，以1,000元之代價，販賣
    甲基安非他命1小包予謝義禮。
(二)於99年5月8日晚間11時51分32秒、11時56分54秒、11時57分
    53秒許，以其所有門號0000000000號行動電話與蔡習敬所持
    用門號0000000000號行電動話互傳簡訊聯繫，雙方以「一罐
    酒」代表甲基安非他命、以「300」、「200」等語表示蔡習
    敬希望黃嘉宏能便宜300元、200元之意，藉此約定購買甲基
    安非他命之事宜。其後，蔡習敬隨即前往黃嘉宏上址住處，
    於99年5月9日凌晨0時19分10秒許，以上開行動電話相互聯
    絡後，即進入黃嘉宏住處，由黃嘉宏以700元之代價，販賣
    約0.2公克之甲基安非他命1小包予蔡習敬。
(三)於99年5月14日凌晨0時17分22秒許，以其所有門號00000000
    00號行動電話與蔡習敬所持用門號0000000000號行動電話聯
    繫，蔡習敬以「你要過來，還是我現在過去」等語，代表蔡
    習敬欲向黃嘉宏購買甲基安非他命之意，藉此約定購買甲基
    安非他命之事宜。蔡習敬於通話完畢後，隨即前往黃嘉宏上
    址住處，於同日凌晨近1時許，由黃嘉宏以2,000元之代價，
    販賣約1公克之甲基安非他命1小包予蔡習敬。
(四)於99年6月29日晚間6時5分53秒許，以其所有門號000000000
    0號行動電話與胡啟智所持用門號0000000000號行動電話聯
    繫，雙方以「處理那個」等語，代表胡啟智欲向黃嘉宏購買
    甲基安非他命之意，藉此約定購買甲基安非他命之事宜。其
    後，黃嘉宏即於當日晚間10時許，在其上址住處附近，以2,
    700元之代價，販賣約4分之1錢之甲基安非他命1包予胡啟智
    。
(五)於99年5月12日上午11時5分26秒許，以其所有門號00000000
    00號行動電話與張東喬所持用門號0000000000號行動電話聯
    繫，雙方以「1」代表甲基安非他命1小包、以「75」代表價
    值750元之甲基安非他命，藉此約定購買甲基安非他命之事
    宜。其後，於同日上午11時15分許，在張東喬位在臺中縣大
    雅鄉○○○路33號住處，由黃嘉宏以750元之代價，販賣甲
    基安非他命1小包予張東喬。
(六)於99年5月8日晚間8時8分5秒、8時14分20秒許，以其所有門
    號0000000000號行動電話與王建印、陳明月共同持用門號00
    00000000號行動電話聯繫，由王建印、陳明月傳送簡訊「在
    後面了」、「我們在後面了，要跟你拿」等語，代表王建印
    、陳明月已至黃嘉宏上址住處後面等候，欲向黃嘉宏購買甲
    基安非他命，藉此約定購買甲基安非他命之事宜。其後，隨
    即在黃嘉宏上址住處後面，由黃嘉宏以1,000元之代價，販
    賣甲基安非他命1小包予王建印、陳明月。
(七)於99年5月10日凌晨2時6分51秒許，以其所有門號000000000
    0號行動電話與王建印、陳明月共同持用門號0000000000號
    行動電話與陳明月聯繫，雙方在電中話以「同款」等語，代
    表價值1,000元之甲基安非他命，藉此約定購買甲基安非他
    命之事宜。其後，王建印、陳明月於同日上開11時52分59秒
    許，以上開動電話號碼與黃嘉宏聯繫後，在黃嘉宏上址住處
    後面，由黃嘉宏以1,000元之代價，販賣甲基安非他命1小包
    予王建印、陳明月。
(八)於99年5月17日上午8時7分46秒、8時26分58秒許，以其所有
    門號0000000000號行動電話與王建印、陳明月共同持用門號
    0000000000號、0000000000號與王建印聯繫，雙方在電話中
    以「土豆糖」、「1包」等語，代表甲基安非他命1小包，藉
    此約定購買甲基安非他命之事宜。其後，旋即在黃嘉宏上址
    住處後面，由黃嘉宏以1,000元之代價，販賣甲基安非他命1
    小包予王建印、陳明月。
(九)於99年5月22日中午12時32分8秒、下午1時14分31秒許，以
    其所有門號0000000000號行動電話與王建印、陳明月共同持
    用門號0000000000號行動電話與王建印聯繫，雙方在電中話
    以「土豆糖」、「1包」等語，代表甲基安非他命1小包，藉
    此約定購買甲基安非他命之事宜。其後，旋即在黃嘉宏位在
    大雅鄉○○○路75號之住處後面，由黃嘉宏以1,000元之代
    價，販賣甲基安非他命1小包予王建印、陳明月。
    嗣因警方據報查知黃嘉宏涉嫌販賣甲基安非他命之情事，依
    通訊保障及監察法規定，自99年5月7日起至99年7月30日止
    ，對黃嘉宏所使用門號0000000000號行動電話實施通訊監察
    ，並於99年7月27日晚間7時40分許，持本院核發之搜索票至
    黃嘉宏上址住處搜索，而查獲上情。
二、案經內政部警政署保安警察第三總隊第一大隊、臺中市警察
    局第一分局、第四分局、臺中縣警察局和平分局分別報請臺
    灣臺中地方法院檢察署檢察官偵查起訴。
    理    由
一、證據能力方面：
(一)按被告以外之人(包括證人、鑑定人、告訴人、被害人及共
    同被告等)於審判外之陳述雖不符刑事訴訟法第159條之1至
    之4等4條之規定，而經當事人於審判程式同意作為證據，法
    院審酌該言詞陳述或書面陳述作成時之情況，認為適當者，
    亦得為證據；當事人、代理人或辯護人於法院調查證據時，
    知有刑事訴訟法第159條第1項不得為證據之情形，而未於言
    詞辯論終結前聲明異議者，視為有前項之同意，同法第159
    條之5定有明文。立法意旨在於傳聞證據未經當事人之反對
    詰問予以核實，原則上先予排除。惟若當事人已放棄反對詰
    問權，於審判程式中表明同意該等傳聞證據可作為證據；或
    於言詞辯論終結前未聲明異議，基於尊重當事人對傳聞證據
    之處分權，及證據資料愈豐富，愈有助於真實發見之理念，
    且強化言詞辯論主義，透過當事人等到庭所為之法庭活動，
    在使訴訟程式順暢進行之要求下，承認傳聞證據於一定條件
    內，得具證據適格。證人謝義禮、蔡習敬、胡啟智、張東喬
    、王建印、陳明月於警詢、偵訊時所為之陳述，對被告而言
    ，性質上均屬傳聞證據，惟經被告、選任辯護人於本院準備
    程序時同意引為審判期日調查之證據，且經本院審理時予以
    提示並告以要旨，經公訴人、被告及選任辯護人表示意見，
    均未於言詞辯論終結前聲明異議，本院審認上開證據作成時
    之情況，尚無違法不當及證明力明顯過低之瑕疵，且為證明
    犯罪事實存否所必要，認為以之作為證據應屬適當，揆諸前
    開說明，自均具證據能力。
(二)次按通訊監察錄音之譯文，僅屬依據監聽錄音結果予以翻譯
    之文字，固具文書證據之外觀，但實際上仍應認監聽所得之
    錄音帶或光碟，始屬調查犯罪所得之證物；又刑事訴訟法第
    165條之1第2項所稱之證物，如其蒐證程式合法，並經合法
    調查，自具證據能力。因此檢察官如提出通訊監察錄音之譯
    文為其證據方法，實乃以其監聽所得之錄音帶或光碟，為調
    查犯罪所得之證物，法院本應依刑事訴訟法第165條之1所列
    之方法調查，以判斷該錄音帶或光碟是否與通訊監察錄音之
    譯文相符。而監聽錄音製作之譯文，雖通常為偵查犯罪機關
    單方面製作，然若被告或訴訟關係人對其真實性並無爭執，
    經法院於審判期日提示譯文供當事人辨認、表示意見並為辯
    論者，程序自屬適法(最高法院95年度臺上字第295號、94年
    度臺上字第4665號判決意旨參照)。本案被告黃嘉宏涉犯毒
    品危害防制條例第4條第2項之販賣第二級毒品罪，係最輕本
    刑為3年以上有期徒刑之罪，屬得核發通訊監察書之範圍，
    且警察機關執行本案之通訊監察，係依據本院所核發之通訊
    監察書，此有本院99年度聲監字第734號通訊監察書及附表
    、99年度聲監續字第787號通訊監察書及附表、99年度聲監
    續字第946號通訊監察書及附表各1份【監聽電話門號000000
    0000號，通訊監察期間自99年5月7日起至99年7月30日，見
    臺灣臺中地方法院檢察署99年度偵字第17608號卷(下稱偵字
    第17608號卷)第57至58頁】、通訊監察譯文1份【見偵字第1
    7608號卷第46至47頁、臺灣臺中地方法院檢察署99年度偵字
    第19131號卷(下稱偵字第19131號卷)第43至44頁、臺灣臺中
    地方法院檢察署99年度偵字第19820號卷 (下稱偵字第19820
    號卷)第43至47頁、第49至50頁、第52頁、臺灣臺中地方法
    院檢察署99年度他字第2794號卷(下稱他字第2794號卷)第12
    7至128頁、本院卷第51頁背面】在卷可憑，本案對於被告或
    其他相關人等所使用之電話實施通訊監察，自屬合法。是執
    行監聽機關對被告使用之電話實施通訊監察之結果，就上開
    電話中之通話內容，轉譯為卷附通訊監察譯文表，被告及其
    選任辯護人於本院準備程序及審理中均不爭執上開譯文內容
    之真實性，且經本院於審判期日依法踐行提示上開監聽譯文
    之調查證據程序，本案卷附上開通訊監察譯文表及通訊監察
    錄音光碟片，自均有證據能力。
(三)再傳聞法則乃對於被告以外之人於審判外之言詞或書面陳述
    而為之規範。本案判決以下引用之其餘非供述證據，無刑事
    訴訟法第159條第1項規定傳聞法則之適用，且經本院審理時
    依法踐行調查程序，與本案待證事實具有自然之關聯性，又
    無證據證明係公務員違法取得之物，依法自得作為證據。
二、認定犯罪事實所憑之證據及理由：
(一)上揭犯罪事實，業據被告黃嘉宏於警詢、偵訊 (除犯罪事實
    一之(四)部分外)及本院審理時坦認不諱【見偵字第17608號卷
    第70頁、第96至98頁、第105頁、偵字第19131號卷第15至17
    頁、本院卷第10頁背面、第32頁、第58頁背面】，並經證人
    謝義禮於警詢、偵訊時(見偵字第17608號卷第40至43頁、第
    89至90頁)、證人蔡習敬於警詢、偵訊時(見臺灣臺中地方法
    院檢察署99年度偵字第18794號卷第18至19頁、他字第2794
    號卷第21至22頁)、證人胡啟智於警詢、偵訊時(見偵字第19
    820號卷第34頁、他字第2794號卷第11至12頁)、證人張東喬
    於警詢、偵訊時(見偵字第19131號卷第25至27頁、他字第27
    94號卷第118至119頁)、證人王建印、陳明月於警詢、偵訊
    時 (見偵字第19820號卷第20至31頁、他字第2794號卷第159
    至162頁)證述渠等與被告相互聯絡交易毒品甲基安非他命等
    情節明確。而上揭證人等與被告皆無怨隙，此觀諸被告於警
    詢、偵訊及本院審理中均未供述與上揭證人間有何積怨自明
    ，渠等應不致甘冒偽證罪責而嫁禍被告致虛偽陳述其毒品來
    源之必要，且渠等前後所證，大致相符，堪信渠等上開所述
    應非虛言。
(二)此外，並有證人謝義禮、張東喬指認被告之犯罪嫌疑人指認
    紀錄表各1份(見偵字第17608號卷第49至50頁、偵字第19131
    號卷第30至31頁)、門號0000000000號行動電話通訊監察譯
    文1份(見偵字第17608號卷第46至47頁、偵字第19131號卷第
    43至44頁、偵字第19820號卷第43至47頁、第49至50頁、第5
    2頁、他字第2794號卷第127至128頁、本院卷第51頁背面)在
    卷可參。而上開通訊監察譯文，雖因雙方未明示購買毒品甲
    基安非他命，無法直接證明被告與上揭證人等是否有確實完
    成毒品甲基安非他命之交易，惟衡之甲基安非他命屬第二級
    毒品，無論持有、販賣，均屬違法行為，為治安機關所嚴查
    ，此為眾所週知之事實，毒品交易均於隱密下進行，其以通
    訊聯絡亦鮮有明白直接以「毒品」、「甲基安非他命」等名
    稱或相近之用語稱之，都以暗語或彼此已有默契之含混語意
    而為溝通，因此，依上開通訊監察譯文，雖未見雙方明言購
    買毒品之說詞，惟比對前揭門號0000000000號行動電話通訊
    監察譯文與證人之證述，均有相當之關聯性，足以補強上揭
    證人謝義禮、蔡習敬、胡啟智、張東喬、王建印、陳明月等
    之證詞，而擔保其等前開所稱向被告購買毒品甲基安非他命
    之真實性。據上事證，足徵上揭證人謝義禮、蔡習敬、胡啟
    智、張東喬、王建印、陳明月證述曾於上述時間，與被告相
    約交易毒品甲基安非他命之證述應屬真實可信。
(三)按販賣毒品之所謂販賣行為，係行為人基於營利之目的，而
    販入或賣出毒品而言。販賣毒品者，其主觀上須有營利之意
    圖，且客觀上有販賣之行為，即足構成，至於實際上是否已
    經獲利，則非所問。而販賣甲基安非他命既係違法行為，當
    非可公然為之，亦無公定價格，且每次買賣之價格、數量，
    亦隨時依雙方之關係深淺、資力、需求量、對行情之認知、
    來源是否充裕、查緝是否嚴緊、購買者被查獲時供述購買對
    像之可能風險之評估等因素，而異其標準，機動調整，非可
    一概論之。本案雖未扣得被告販賣予證人謝義禮、蔡習敬、
    胡啟智、張東喬、王建印、陳明月之甲基安非他命，上揭證
    人等亦不知被告販入甲基安非他命之成本、交付之數量如何
    ，是販賣之利得，除非經被告詳細供出各次所販賣毒品之進
    價及售價，且數量俱臻明確外，實難察得其交易實情，惟毒
    品均量微價高，且依一般社會通念以觀，販賣行為在通常情
    形下均係以牟利為其主要誘因及目的，販賣者從價差或量差
    中牟利，方式雖異，然其販賣行為在意圖營利則屬同一。從
    而，舉凡其有償交易，除足反證其確另基於某種非圖利本意
    之關係外，通常尚難因無法查悉其販入價額作為是否高價賣
    出之比較，諉無營利之意思，阻卻販賣犯行之追訴。復衡以
    近年來毒品之濫用，危害國民健康與社會安定日益嚴重，治
    安機關對於販賣或施用毒品之犯罪行為，無不嚴加查緝，各
    傳播媒體對於政府大力掃毒之決心亦再三報導，已使毒品不
    易取得且物稀價昂。被告與上揭證人間並無特別之親屬情誼
    ，上揭證人等均證述分別向被告購買甲基安非他命時，均有
    交付對價而均屬有償之行為，又被告於行為時為年逾27歲之
    成年人，豈有甘冒遭受重刑之風險，而將甲基安非他命以販
    入價格轉販賣或無償轉讓他人之理？是被告販賣毒品甲基安
    非他命予證人謝義禮、蔡習敬、胡啟智、張東喬、王建印、
    陳明月，其主觀上顯係基於營利之販賣意圖而為毒品之提供
    行為至明。
(四)綜上所述，本案事證明確，被告上揭各次販賣甲基安非他命
    之犯行，均堪認定，應予依法論科。
三、論罪量刑之理由：
(一)按甲基安非他命屬毒品危害防制條例第2條第2項第2款所定
    之第二級毒品，不得持有、販賣。核被告黃嘉宏上揭所為，
    均係犯毒品危害防制第4條第2項之販賣第二級毒品罪。被告
    於前述各罪販賣前分別持有甲基安非他命，其持有甲基安非
    他命之低度行為應分別為販賣第二級毒品之高度行為所吸收
    ，均不另論罪。
(二)查刑法於94年2月2日修正公佈，並自95年7月1日起生效施行
    ，修正後刑法刪除第56條之連續犯規定，而基於概括之犯意
    ，連續數販賣毒品之行為，於刑法修正刪除連續犯規定之前
    ，均依連續犯論以一罪，依該次刑法第56條修正理由之說明
    ，謂：「對繼續犯同一罪名之罪者，均適用連續犯之規定論
    處，不無鼓勵犯罪之嫌，亦使國家刑罰權之行使發生不合理
    之現象」、「基於連續犯原為數罪之本質及刑罰公平原則之
    考量，爰刪除有關連續犯之規定」等語，即係將本應各自獨
    立評價之數罪，回歸本來就應賦予複數法律效果之原貌。而
    所謂集合犯是指立法者所制定之犯罪構成要件中，本就預定
    有數個同種類之行為將反覆實行之犯罪而言，將各自實現犯
    罪構成要件之反覆多數行為，解釋為集合犯，而論以一罪。
    是以對於集合犯，必須從嚴解釋，以符合立法本旨。觀諸毒
    品危害防制條例所定之販賣毒品罪之構成要件文義，實無從
    認定立法者本即預定該犯罪之本質，必有數個同種類行為而
    反覆實行之集合犯行，故販賣毒品罪，難認係集合犯。因此
    ，就刑法修正施行後多次販賣毒品之犯行，採一罪一罰，始
    符合立法本旨(最高法院97年度臺上字第99號判決意旨參照)
    。被告上揭各次販賣甲基安非他命之行為，犯罪時間均係95
    年7月1日之後，係於刑法修正刪除連續犯規定之後所犯，歷
    次交易時間並非一致，每次行為在時間差距上可以分開，且
    販賣對對象又非同一，足認其主觀上難認出於一次決意，在
    刑法評價上亦各具獨立性，每次行為皆可獨立成罪，依社會
    通念，修法後應認為數罪之評價，始符合刑罰公平原則。被
    告上揭販賣第二級毒品犯行，均犯意各別，行為互異，應予
    分論併罰。
(三)被告有如犯罪事實欄所載論罪科刑執行情形，有卷附臺灣高
    等法院被告前案紀錄表1份可按，其受有期徒刑執行完畢後5
    年以內分別再故意犯本案法定刑為有期徒刑以上之罪，均為
    累犯，除其所犯販賣第二級毒品罪之法定本刑為無期徒刑部
    分，依法不得加重其刑外，僅就販賣第二級毒品罪之有期徒
    刑、罰金刑部分，依刑法第47條第1項規定加重其刑。
(四)被告及其選任辯護人雖辯稱被告已供述其毒品甲基安非他命
    之來源為彭富俊、胡啟智、綽號「陳仔」之男子，應依修正
    後毒品危害防制條例第17條第1項規定減輕其刑云云。惟按
    毒品危害防制條例第17條第1項所謂供出毒品來源，因而查
    獲其他正犯或共犯者，係指具體提供毒品來源之資訊，使調
    查或偵查犯罪之公務員知悉而對之發動調查或偵查，並據以
    破獲者而言 (最高法院99年度臺上字5843號、第5957號判決
    參照)。本案被告供述上揭毒品來源，經檢察官追查後，尚
    未查獲被告所指上手販毒事證之情，有臺灣臺中地方法院檢
    察署99年11月10日中檢輝敦99偵17608字第144294號函存卷
    足稽(見本院卷第44頁)，況被告於警詢時供稱向彭富俊購買
    甲基安非他命之時間、數量分別為99年2月20日購買1,000元
    、99年3月中旬購買1,000元、99年4月中旬購買1,000元、99
    年7月10日購買8,000元；向胡啟智購買甲基安非他命之時間
    、數量分別為99年6月初在臺中縣大雅鄉○○路○段10號購買
    2,000元、99年6月中旬在其住處附近購買2,000元；向綽號
    「陳仔」之男子購買甲基安非他命之時間為99年6月初，在
    臺中縣大雅鄉○○路○段10號購買2,000元云云(偵字第17608
    號卷第11頁、第100至101頁)，與本案檢察官起訴被告販賣
    甲基安非他命之時間、數量均不相符，是本案尚無因被告供
    出毒品來源，使調查或偵查犯罪之公務員知悉而對之發動調
    查或偵查，並據以破獲之情形，自無依毒品危害防制條例第
    17條第1項減輕或免除其刑之適用。
(五)次按毒品危害防制條例第17條第2項規定「犯第4條至第8條
    之罪於偵查及審判中均自白者，減輕其刑」，旨在鼓勵毒犯
    自白認罪，以開啟其自新之路，故毒販在偵查及審判中之歷
    次陳述，各有一次以上之自白者，不論其之自白，係出於自
    動或被動、簡單或詳細，並其自白後有無翻異，即應依法減
    輕其刑。又該項所謂「自白」，乃對自己之犯罪事實全部或
    主要部分為肯定供述之意 (最高法院98年度臺上字第6928號
    、99年度臺上字第4874號判決參照)。經查：
    1.被告就犯罪事實一之(一)、一之(二)、一之(五)、一之(七)、一之
      (九)所載販賣第二級毒品甲基安非他命之犯行，業於警詢、
      偵訊及本院審理時自白不諱，有其偵訊筆錄及本院審判筆
      錄在卷可稽(見偵字第17608號卷第70頁、第96至98頁、第
      105頁、偵字第19131號卷第15至17頁、本院卷第10頁背面
      、第32頁、第58頁背面)。
    2.就犯罪事實一之(三)、一之(六)、一之(八)之所載販賣第二級毒
      品甲基安非他命犯行，被告於本院準備程序、審理時均已
      自白，因警詢時並未就此予以詢問被告，而檢察官於偵訊
      時僅概括訊問被告是否有販賣甲基安非他命予蔡習敬、王
      建印、陳明月，並未給予被告就各該次行為分別為陳述或
      自白之機會；然被告既已於本院準備程序、審理時坦承此
      部分犯行，參以被告於99年8月3日檢察官偵訊時已概括陳
      述販賣甲基安非他命予蔡習敬、王建印、陳明月部分，販
      賣之時間、地點如蔡習敬、王建印、陳明月所述等語( 見
      偵字第17608號卷第105頁)，是本院認應從寬認定其已合
      於毒品危害防制條例第17條第2項之規定要件，應與犯罪
      事實一之(一)、一之(二)、一之(五)、一之(七)、一之(九)所載犯行
      ，同依毒品危害防制條例第17條第2項之規定，減輕其刑
      ，並依法先加後減之(販賣第二級毒品罪法定刑為無期徒
      刑部分僅減輕其刑)。
    3.至於就犯罪事實一之(四)所載販賣第二級毒品甲基安非他命
      予胡啟智部分，被告於偵查中，雖於99年7月28日本院羈
      押訊問時供稱：伊有販賣第二級毒品甲基安非他命給胡啟
      智等語 (見本院99年度聲羈字第892號卷第4至5頁)，惟其
      同時亦供稱：胡啟智部分是在他家賣給他的，每次販賣金
      額都是1,000元，只有販賣1、2次，時間忘記了等語(見本
      院99年度聲羈字第892號卷第5頁)，顯見被告販賣甲基安
      非他命予胡啟智之次數非僅1次，因被告並未供述販賣予
      胡啟智之時間，且其上揭所述與本案檢察官起訴被告於99
      年6月29日該次販賣甲基安非他命予胡啟智之地點係在被
      告位於臺中縣大雅鄉○○○路75號之住處附近，販賣金額
      為2,700元，地點、金額均不相同，自難認被告就犯罪事
      實一之(四)之犯行有自白；況被告於警詢、偵訊時均否認有
      販賣甲基安非他命予胡啟智(見偵字第17608號卷第105頁)
      ，甚且於99年8月3日警詢時，經警方提示99年6月29日晚
      間6時5分53秒其與胡啟智間之通訊監察釋文要旨後，否認
      該筆通訊監察譯文係與胡啟智間聯絡交易毒品之內容 (見
      偵字第17608號卷第99頁)，本院因認被告於警詢、偵訊時
      就犯罪事實一之(四)所載販賣毒品甲基安非他命予胡啟智部
      分，並未為自白供述，核與毒品危害防制條例第17條第2
      項減輕其刑之要件不合，自無從據以減刑。
(六)復按刑法第59條之酌量減輕其刑，必須犯罪另有特殊之原因
    與環境等等，在客觀上足以引起一般同情，認為即予宣告法
    定低度刑期尤嫌過重者，始有其適用；至於犯罪之動機、犯
    罪之手段、犯罪後坦承犯罪、態度良好，或係無不良素行、
    經濟困難等情狀，僅可為法定刑內從輕科刑之標準，不得據
    為酌量減輕之理由，最高法院著有45年臺上字第1165號判例
    可資參照 (最高法院46年臺上字第935號、51年臺上字第899
    號判例、70年度臺上字第2511號判決、77年度臺上字第4382
    號判決、91年度臺上字第733號判決意旨，均同此旨)。查被
    告於為上揭各次販賣甲基安非他命行為時，為年逾27歲之成
    年人，且其自身亦有施用毒品，當知毒品對社會秩序及國民
    健康危害至深且鉅，且為法所明禁，竟仍為牟利而為販賣甲
    基安非他命之行為，衡諸社會一般人客觀標準，實難認被告
    販賣毒品犯行客觀上已有引起一般同情之情事。再者，依前
    開說明，被告犯後坦承犯行之態度、犯罪之動機、手段、對
    象等，僅係法定刑內從輕科刑之標準，不得據為刑法第59條
    酌量減輕之理由。本案選任辯護人雖為被告請求依刑法第59
    條規定減刑，然本院斟酌上情，且遍查全卷證據資料，無從
    證明被告有何客觀上特殊原因，或有何情堪憫恕等情形，自
    無從依刑法第59條規定酌減其刑，併此指明。
(七)爰審酌毒品對社會秩序及國民健康危害至深且鉅，嚴重影響
    社會治安，製造、運輸、販賣等行為情節尤重，更應嚴加非
    難，所為實乃法所不容而懸為厲禁，被告明知毒品對人體健
    康戕害甚鉅，為牟取利益，無視國家杜絕毒品犯罪之禁令，
    多次販賣甲基安非他命，肇生他人施用毒品之來源，戕害國
    民身心健康，且有滋生其他犯罪之可能，對社會所生危害程
    度非輕，兼衡其犯罪之目的、次數、販毒所得、品行、智識
    程度，於犯罪後坦認犯行等一切情狀，分別量處如主文所示
    之刑，並定其應執行之刑，以示懲儆，並符罪刑相當原則。
    至公訴人雖對被告具體請求量處被告各罪均為有期徒刑8年
    以上之刑度，惟本院審酌上開情節，認就被告量處如主文所
    示之刑，已足資懲儆，公訴人之求刑尚嫌過重，併此敘明。
(八)沒收部分：
    1.按毒品危害防制條例第19條第1項規定：犯第4條之罪者，
      其供犯罪所用或因犯罪所得之財物，均沒收之，如全部或
      一部不能沒收時，追徵其價額或以其財產抵償之。但該條
      項並無如同條例第18條第1項所定「不問屬於犯人與否，
      沒收之」之明文，自屬相對沒收主義之立法。是其應沒收
      之物，應以屬被告所有者為限。又該條項所稱「追徵其價
      額」或「以其財產抵償之」係屬兩種選項，分別係針對現
      行貨幣以外之其他財產與現行貨幣而言。本規定所稱「追
      徵其價額」者，係指所沒收之物為金錢以外之其他財物而
      無法沒收時，因其實際價值不確定，應追徵其價額，使其
      繳納與原物相當之價額，並無以其財產抵償之問題。倘嗣
      後追徵其金錢價額，不得結果而須以其財產抵償者，要屬
      行政執行機關依強制執行之法律之執行問題，即無不能執
      行之情形，自毋庸諭知「或以其財產抵償之」。如不能沒
      收之沒收標的為金錢時，因價值確定，判決主文直接宣告
      「以其財產抵償之」即可，不發生追徵價額之問題 (最高
      法院93年臺上第2743號、95年度臺上字第305號判決意旨
      、99年度第5次刑事庭會議決議參照)；且金錢為代替物，
      重在兌換價值，而不在原物，自難拘泥於沒收原物之理論
      ，認沒收販賣毒品所得之金錢，以當場查獲扣押者為限，
      苟能證明其為販賣毒品所得之金錢，均應予以沒收 (最高
      法院92年度臺上字第5227號判決參照)。是販賣毒品所得
      之金錢，無論已否扣案，如仍屬存在，即應依法沒收。據
      此，被告販賣毒品甲基安非他命之各次所得詳如犯罪事實
      欄所載，上開販賣毒品所得之金額雖未扣案，然無證據證
      明已不存在，且既為被告因犯罪所得之財物，仍應依毒品
      危害防制條例第19條第1項之規定，於附表所示各該販賣
      甲基安非他命犯行之各該主文項下諭知沒收，如全部或一
      部不能沒收時，依同條項之規定，應以其財產抵償之。
    2.又毒品危害防制條例第19條第1項規定犯第4條之罪者，其
      供犯罪所用或因犯罪所得之財物，均沒收之，如全部或一
      部不能沒收時，追徵其價額或以其財產抵償之，係刑法第
      38條第1項第2款、第3款沒收之特別規定(最高法院95年度
      臺上字第6482號判決意旨參照)；扣案搭配門號000000000
      0號之行動電話1支 (含SIM卡1張，查因行動電話服務須以
      晶片卡即SIM卡為使用介面，因此電信公司於出租行動電
      話門號予消費者使用時，即同時附帶提供SIM卡給消費者
      作為門號使用之介面，故電信公司接受消費者申辦門號並
      將該門號開通上線時，該SIM卡之所有權亦移轉於消費者
      ，自不能認該SIM卡仍屬電信公司所有之物)，係被告用以
      與上揭證人等聯繫販賣第二級毒品毒品甲基安非他命事宜
      所使用之工具，業據被告陳明在卷，雖未扣案，然不能證
      明已滅失，應依毒品危害條例第19第1項規定諭知沒收，
      如全部或一部不能沒收時，追徵其價額。
四、應適用之法條：
    依刑事訴訟法第299條第1項前段，毒品危害防制條例第4條
    第2項、第17條第2項、第19條第1項，刑法第11條、第47條
    第1項、第51條第5款、第9款，判決如主文。
本案經檢察官劉玉媛到庭執行職務。
中    華    民    國    99    年    12    月    9     日
                  刑事第十七庭審判長法  官  劉邦繡
                                    法  官  洪挺梧
                                    法  官  簡芳潔
以上正本證明與原本無異。
如不服本判決應於收受送達後10日內向本院提出上訴書狀，並應
敘述具體理由；其未敘述上訴理由者，應於上訴期間屆滿後20日
內向本院補提理由書（均須按他造當事人之人數附繕本）「切勿
逕送上級法院」。
                                    書記官  余怜儀
中    華    民    國    99    年    12    月    9     日
┌──┬───────────┬─────────┬──────────────────┐
│編號│販賣對象、時間、地點  │所犯法條          │罪刑及宣告刑                        │
│    │、方式及所得          │                  │                                    │                                  │
├──┼───────────┼─────────┼──────────────────┤
│ 1. │詳如犯罪事實欄一、(一)  │毒品危害防制條例第│黃嘉宏販賣第二級毒品，累犯，處有期徒│
│    │                      │4條第2項          │刑年捌月；未扣案之行動電話壹支(搭 │
│    │                      │                  │配門號0000000000號，含SIM │
│    │                      │                  │卡壹張)沒收，如全部或一部不能沒收時 │
│    │                      │                  │，追徵其價額；未扣案販賣第二級毒品所│
│    │                      │                  │得財物新臺幣壹仟元沒收，如全部或一部│
│    │                      │                  │不能沒收時，以其財產抵償之。        │
├──┼───────────┼─────────┼──────────────────┤
│ 2. │詳如犯罪事實欄一、(二)  │毒品危害防制條例第│黃嘉宏販賣第二級毒品，累犯，處有期徒│
│    │                      │4條第2項          │刑年捌月；未扣案之行動電話壹支(搭 │
│    │                      │                  │配門號0000000000號，含SIM │
│    │                      │                  │卡壹張)沒收，如全部或一部不能沒收時 │
│    │                      │                  │，追徵其價額；未扣案販賣第二級毒品所│
│    │                      │                  │得財物新臺幣柒佰元沒收，如全部或一部│
│    │                      │                  │不能沒收時，以其財產抵償之。        │
├──┼───────────┼─────────┼──────────────────┤
│ 3. │詳如犯罪事實欄一、(三)  │毒品危害防制條例第│黃嘉宏販賣第二級毒品，累犯，處有期徒│
│    │                      │4條第2項          │刑年捌月；未扣案之行動電話壹支(搭 │
│    │                      │                  │配門號0000000000號，含SIM │
│    │                      │                  │卡壹張)沒收，如全部或一部不能沒收時 │
│    │                      │                  │，追徵其價額；未扣案販賣第二級毒品所│
│    │                      │                  │得財物新臺幣貳仟元沒收，如全部或一部│
│    │                      │                  │不能沒收時，以其財產抵償之。        │
├──┼───────────┼─────────┼──────────────────┤
│ 4. │詳如犯罪事實欄一、(四)  │毒品危害防制條例第│黃嘉宏販賣第二級毒品，累犯，處有期徒│
│    │                      │4條第2項          │刑柒年貳月；未扣案之行動電話壹支(搭 │
│    │                      │                  │配門號0000000000號，含SIM │
│    │                      │                  │卡壹張)沒收，如全部或一部不能沒收時 │
│    │                      │                  │，追徵其價額；未扣案販賣第二級毒品所│
│    │                      │                  │得財物新臺幣貳仟柒佰元沒收，如全部或│
│    │                      │                  │一部不能沒收時，以其財產抵償之。    │
├──┼───────────┼─────────┼──────────────────┤
│ 5. │詳如犯罪事實欄一、(五)  │毒品危害防制條例第│黃嘉宏販賣第二級毒品，累犯，處有期徒│
│    │                      │4條第2項          │刑年捌月；未扣案之行動電話壹支(搭 │
│    │                      │                  │配門號0000000000號，含SIM │
│    │                      │                  │卡壹張)沒收，如全部或一部不能沒收時 │
│    │                      │                  │，追徵其價額；未扣案販賣第二級毒品所│
│    │                      │                  │得財物新臺幣柒佰伍拾元沒收，如全部或│
│    │                      │                  │一部不能沒收時，以其財產抵償之。    │
├──┼───────────┼─────────┼──────────────────┤
│ 6. │詳如犯罪事實欄一、(六)  │毒品危害防制條例第│黃嘉宏販賣第二級毒品，累犯，處有期徒│
│    │                      │4條第2項          │刑年捌月；未扣案之行動電話壹支(搭 │
│    │                      │                  │配門號0000000000號，含SIM │
│    │                      │                  │卡壹張)沒收，如全部或一部不能沒收時 │
│    │                      │                  │，追徵其價額；未扣案販賣第二級毒品所│
│    │                      │                  │得財物新臺幣壹仟元沒收，如全部或一部│
│    │                      │                  │不能沒收時，以其財產抵償之。        │
├──┼───────────┼─────────┼──────────────────┤
│ 7. │詳如犯罪事實欄一、(七)  │毒品危害防制條例第│黃嘉宏販賣第二級毒品，累犯，處有期徒│
│    │                      │4條第2項          │刑年捌月；未扣案之行動電話壹支(搭 │
│    │                      │                  │配門號0000000000號，含SIM │
│    │                      │                  │卡壹張)沒收，如全部或一部不能沒收時 │
│    │                      │                  │，追徵其價額；未扣案販賣第二級毒品所│
│    │                      │                  │得財物新臺幣壹仟元沒收，如全部或一部│
│    │                      │                  │不能沒收時，以其財產抵償之。        │
├──┼───────────┼─────────┼──────────────────┤
│ 8. │詳如犯罪事實欄一、(八)  │毒品危害防制條例第│黃嘉宏販賣第二級毒品，累犯，處有期徒│
│    │                      │4條第2項          │刑年捌月；未扣案之行動電話壹支(搭 │
│    │                      │                  │配門號0000000000號，含SIM │
│    │                      │                  │卡壹張)沒收，如全部或一部不能沒收時 │
│    │                      │                  │，追徵其價額；未扣案販賣第二級毒品所│
│    │                      │                  │得財物新臺幣壹仟元沒收，如全部或一部│
│    │                      │                  │不能沒收時，以其財產抵償之。        │
├──┼───────────┼─────────┼──────────────────┤
│ 9. │詳如犯罪事實欄一、(九)  │毒品危害防制條例第│黃嘉宏販賣第二級毒品，累犯，處有期徒│
│    │                      │4條第2項          │刑年捌月；未扣案之行動電話壹支(搭 │
│    │                      │                  │配門號0000000000號，含SIM │
│    │                      │                  │卡壹張)沒收，如全部或一部不能沒收時 │
│    │                      │                  │，追徵其價額；未扣案販賣第二級毒品所│
│    │                      │                  │得財物新臺幣壹仟元沒收，如全部或一部│
│    │                      │                  │不能沒收時，以其財產抵償之。        │
└──┴───────────┴─────────┴──────────────────┘
附錄論罪科刑法條全文：
毒品危害防制條例第4條
製造、運輸、販賣第一級毒品者，處死刑或無期徒刑；處無期徒
刑者，得併科新臺幣2千萬元以下罰金。
製造、運輸、販賣第二級毒品者，處無期徒刑或7年以上有期徒
刑，得併科新臺幣1千萬元以下罰金。
製造、運輸、販賣第三級毒品者，處5年以上有期徒刑，得併科
新臺幣7百萬元以下罰金。
製造、運輸、販賣第四級毒品者，處3年以上10年以下有期徒刑
，得併科新臺幣3百萬元以下罰金。
製造、運輸、販賣專供製造或施用毒品之器具者，處1年以上7
年以下有期徒刑，得併科新臺幣1百萬元以下罰金。
前五項之未遂犯罰之。

司法院資訊處製作；財團法人民間司法改革基金會備份。
